臺灣高等法院臺中分院刑事判決
109年度交上訴字第2900號

上  訴  人  
即  被  告  楊淑雅


選任辯護人  蔡嘉容律師（法扶律師）
上列上訴人因過失致死案件，不服臺灣臺中地方法院109年度交
訴字第129號中華民國109年11月12日第一審判決（起訴案號：臺
灣臺中地方檢察署109年度偵字第12516號），提起上訴，本院判
決如下：
    主  文
原判決撤銷。
楊淑雅犯汽車駕駛人行經行人穿越道不依規定讓行人優先通行過
失致人於死罪，處有期徒刑拾月，緩刑貳年，並向政府機關提供
四十小時之義務勞務。緩刑期間付保護管束。 
    犯罪事實
一、楊淑雅於民國109 年3 月30日12時3 分許，駕駛ACE-3377號
    自小客車，沿臺中市西屯區大墩二十街由西向東行駛，於行
    經大墩二十街與東興路交岔路口左轉東興路往臺灣大道方向
    時，本應注意車前狀況，隨時採取必要之安全措施，行經行
    人穿越道，遇有行人穿越時，應暫停讓行人先行通過，依當
    時天候晴、日間有自然光線、柏油路面乾燥無缺陷、無障礙
    物、視距良好，並無不能注意之情事，適行人莊素眞自西屯
    區大墩二十街口之行人穿越道穿越東興路，疏未注意，貿然
    左轉，撞及莊素眞，莊素真因而受有創傷性休克併呼吸衰竭
    、胸腹部及四肢多處創傷、胸廓骨折等傷害，經送往中國醫
    藥大學附設醫院急救，於同日13時許不治死亡。楊淑雅肇事
    後，於有偵查犯罪權限之人未發覺犯罪時，主動向到場之員
    警承認為肇事人而受裁判。
二、案經莊素眞之夫張清水訴由臺灣臺中地方檢察署檢察官偵查
    起訴。
    理    由
壹、程序事項：
    本件上訴人即被告楊淑雅（下稱被告）所犯，係死刑、無期
    徒刑、最輕本刑為三年以上有期徒刑以外之罪，其於原審準
    備程序中就被訴事實皆為有罪之陳述，經告知簡式審判程序
    之旨，並聽取公訴人及被告之意見後，原審法院合議庭認為
    適宜裁定由受命法官獨任進行簡式審判程序。
貳、認定犯罪事實所憑之證據及理由：
一、上揭事實，業據被告於原審法院及本院審理時坦承不諱（見
    原審卷第137頁、本院卷第 107頁），核與證人即告訴人張
    清水於警詢、偵訊所陳情節相符（見相卷第17至21頁、第91
    至93頁），並有109 年3 月30日員警職務報告、中國醫藥大
    學附設醫院109 年3 月30日司法相驗病歷摘要、被告證號查
    詢汽車駕駛人資料、車牌號碼000-0000號自用小客車車輛詳
    細資料報表、車號查詢汽車車籍資料、臺中市政府警察局道
    路交通事故肇事人自首情形紀錄表、道路交通事故當事人酒
    精測定紀錄表、道路交通事故當事人登記聯單、交通事故補
    充資料表道路交通事故現場圖、臺中市政府警察局第六分局
    道路交通事故調查報告表（一）、（二）、臺中市○○區○○路
    ○○○路○道路○○○○○○○○0 ○○○○號碼000-0000車損照片9 張、臺
    中市西屯區東興路與精明路口監視器翻拍照片4 張（見相卷
    第15頁、第27頁、第33至35頁、第47至85頁、第115 頁）、
    相驗屍體證明書、檢驗報告書、臺中市政府警察局第六分局
     109年4 月7 日中市警六分偵字第1090043857號函及檢附之
    被害人相驗照片12張（見相卷第95頁、第103 至111 頁、第
     117至131 頁）在卷可佐，足證被告前揭任意性自白與事實
    相符。
二、台中市西屯區東興路約為南北走向，大墩二十街約為東西走
    向，此為一般週知的事實。是案發時被告之小客車係沿臺中
    市西屯區大墩二十街由西往東行駛，至東興路口左轉東興路
    往臺灣大道。公訴人及原審判決依北方箭頭標示不正確之道
    路交通事故現場圖（相驗卷第59頁），誤認被告小客車沿臺
    中市西屯區大墩二十街由南往北方向行駛，至東興路口，左
    轉欲進入東興路行駛， 起訴書及原判決此部分事實認定有
    誤。
三、按汽車行駛時，駕駛人應注意車前狀況，並隨時採取必要之
    安全措施；汽車行近行人穿越道，遇有行人穿越時，無論有
    無交通指揮人員指揮或號誌指示，均應暫停讓行人先行通過
    ，道路交通安全規則第94條第3 項、第103 條第2 項定有明
    文，此為汽車駕駛人應盡之注意義務。依卷附道路交通事故
    調查報告表，本件事故發生時，天候晴、日間有自然光線、
    柏油路面乾燥無缺陷、無障礙物、視距良好。被告駕駛自用
    小客車沿大墩二十街直行，在東興路交岔路口停等紅燈時，
    並無不能注意之情事。被告車輛綠燈左轉駛過大墩二十街路
    口停止線時，被害人已走到行人穿越道接近道路中線處，被
    告駕車左轉未減速，自後方撞及被害人，致被害人向後傾倒
    ，後腦杓撞擊被告車輛引擎蓋，摔倒在地，並遭被告車輛往
    前推擠，有卷附勘驗筆錄及現場監視器錄影畫面截圖4 張在
    卷可憑（見相卷第83至85頁）。被告於警詢、檢察官訊問及
    原審法院準備程序中自承：「碰撞前我沒有看到對方」、「
    當時綠燈，我沒有看到行人就左轉，我才臨時看到前面有 1
    個人，我要踩剎車但踩到油門」、「我要左轉時我有看斑馬
    線沒有人，我轉過去看到行人我嚇一跳」等語（見相卷第24
    頁、第91頁、原審卷第33至34頁），顯然未盡其注意義務。
    且汽車駕駛人行經行人穿越道前應減速、暫停讓行人優先通
    行乙節，已經政府加強宣導多年，倘被告駕駛汽車左轉時，
    能減速並注意左前方行人穿越道上被害人穿越道路之車前狀
    況，隨時採取必要之安全措施，暫停讓行人先行通過，實不
    會肇事致被害人死亡。從而，被告之過失，及其過失行為與
    被害人死亡結果間之因果關係，非常明確。
四、依上開事證及說明，本案事證明確，被告犯行足以認定，應
    依法論科。
參、論罪科刑及撤銷原判決的說明：
一、按汽車駕駛人，無駕駛執照駕車、酒醉駕車、吸食毒品或迷
    幻藥駕車、行駛人行道或行經行人穿越道不依規定讓行人優
    先通行，因而致人受傷或死亡，依法應負刑事責任者，加重
    其刑至2 分之1 ，道路交通管理處罰條例第86條第1 項定有
    明文。次按刑法總則之加重，係概括性之規定，所有罪名均
    一體適用；刑法分則之加重，係就犯罪類型變更之個別犯罪
    行為予以加重，成為另一獨立之罪名。道路交通管理處罰條
    例第86條第1 項關於汽車駕駛人，行經行人穿越道不依規定
    讓行人優先通行，因而致人受傷或死亡，依法應負刑事責任
    者，加重其刑至2 分之1 之規定，係就刑法第276 條第1 項
    之過失致人於死罪、同條第2 項之業務過失致人於死罪，同
    法第284 條第1 項之過失傷害（及致重傷）罪、同條第2 項
    之業務過失傷害（及致重傷）罪之基本犯罪類型，對於加害
    人為汽車駕駛人，於從事駕駛汽車之特定行為時，於行經行
    人穿越道之特定地點，不依規定讓行人優先通行，因而致人
    受傷或死亡之特殊行為要件予以加重處罰，已就上述刑法第
    276 條第1 、2 項，同法第284 條第1 、2 項各罪犯罪類型
    變更之個別犯罪行為予以加重，而成另一獨立之罪名，自屬
    刑法分則加重之性質（最高法院92年度第1 次刑事庭會議決
    議、99年度台非字第198 號判決意旨參照）。是核被告所為
    ，係犯道路交通管理處罰條例第86條第1 項、刑法第276 條
    之汽車駕駛人行經行人穿越道不依規定讓行人優先通行，因
    而犯過失致人於死罪。被告駕駛汽車行經行人穿越道不依規
    定讓行人優先通行，而犯過失致人於死罪，應依道路交通管
    理處罰條例第86條第1 項規定，加重其刑。
二、被告肇事後，於犯罪未經有偵查犯罪職權之公務員發覺前，
    向到場處理之臺中市政府警察局第六分局第六交通分隊警員
    坦承為肇事人，有道路交通事故肇事人自首情形紀錄表存卷
    為憑（見相卷第47頁），嗣並接受裁判，依刑法第62條前段
    自首規定，減輕其刑，並依法先加後減之。
三、原審審理後，認被告犯行事證明確，對之論處罪刑。但案發
    時被告小客車行向為沿臺中市西屯區大墩二十街由西往東行
    駛，原判決誤為南往北行駛，認事有誤。又被告已於本院審
    理中，與告訴人張清水等5人成立調解，依本院110年度刑上
    移調字第57號調解筆錄內容四所載：聲請人等五人同意刑事
    法院對相對人從輕量刑，若相對人符合緩刑之要件，聲請人
    同意刑事法院對相對人為緩刑宣告，有該調解筆錄可憑（見
    本院卷第76頁）。原審未及審酌亦有未洽。被告上訴指摘原
    審法院量刑過重、未宣告緩刑不當，非無理由，應由本院將
    原判決撤銷改判。
四、爰審酌被告駕駛自用小客車，本應小心謹慎以維自身及他人
    之安全，竟疏未注意車前狀況，隨時採取必要之安全措施，
    行經設有行人穿越道之交岔路口，未暫停讓行人先行通過，
    貿然左轉，撞擊在行人穿越道行走之被害人，致被害人死亡
    ，使告訴人張清水及家屬身心受到莫大痛苦；兼衡被告無前
    科，素行良好，自承國小畢業之智識程度、離婚育有3名已
    成年子女、無業之家庭生活狀況（見原審卷第137頁），長
    期有憂鬱症、焦慮症、肝血管瘤等症，胞弟因病死亡， 母
    親患有失智併行為障礙症（見本院卷第123至133頁之診斷證
    明書、死亡證明書等證）及其犯後坦承犯行，已與被害人家
    屬成立調解，獲得諒解等一切情狀，量處如主文所示之刑。
    被告前未曾受有期徒刑以上刑之宣告，有臺灣高等法院被告
    前案紀錄表可憑。本案被告係偶發過失犯，事後已與告訴人
    及被害人家屬成立調解，獲得諒解，同意給予緩刑，被告經
    此刑之宣告後，應知警惕而無再犯之虞，本院因認暫不執行
    其刑為當，予以宣告緩刑。並審酌告訴人意見，依刑法第74
    條第2項第5款規定，諭知被告向政府機關提供四十小時之義
    務勞務，緩刑期間並依刑法第93條第1項第2款付保護管束。
據上論斷，應依刑事訴訟法第369條第1項前段、第364條、第299
 條第 1項前段，道路交通管理處罰條例第86條第1 項，刑法第1
1條前段、第276 條第1 項、第62條前段、第74條第1項第1款、
第2項第5款、第93條第1項第2款，刑法施行法第1 條之1 第1 項
、第2 項前段，判決如主文。
本案經檢察官鐘祖聲提起公訴，檢察官林蓉蓉到庭執行職務。
中　　華　　民　　國　　110 　年　　5 　　月　　11　　日
            刑事第三庭  審判長法  官  胡  忠  文
                              法  官  邱  顯  祥
                              法  官  趙  春  碧
以上正本證明與原本無異。
如不服本判決應於收受送達後二十日內向本院提出上訴書狀，其
未敘述上訴理由者，並得於提起上訴後二十日內向本院補提理由
書（均須按他造當事人之人數附繕本）「切勿逕送上級法院」。

                              書記官  卓  佳  儀
中　　華　　民　　國　　110 　年　　5 　　月　　11　　日
附錄論罪科刑法條
中華民國刑法第276條
因過失致人於死者，處 5 年以下有期徒刑、拘役或 50 萬元以
下罰金。
道路交通管理處罰條例第86條
（刑責之加重及減輕）
汽車駕駛人，無駕駛執照駕車、酒醉駕車、吸食毒品或迷幻藥駕
車、行駛人行道或行經行人穿越道不依規定讓行人優先通行，因
而致人受傷或死亡，依法應負刑事責任者，加重其刑至二分之一
。
汽車駕駛人，在快車道依規定駕車行駛，因行人或慢車不依規定
，擅自進入快車道，而致人受傷或死亡，依法應負刑事責任者，
減輕其刑。